【裁判字號】    88,上訴,1620
【裁判日期】    890322
【裁判案由】    偽造貨幣等
【裁判全文】
臺灣高等法院高雄分院刑事判決                  八十八年度上訴字第一六二號
    上  訴  人  甲○○
    即  被  告
    選任辯護人  林維毅
右上訴人因偽造貨幣等案件，不服臺灣屏東地方法院八十八年度訴字第四九五號中華
民國八十八年九月三十日第一審判決（起訴案號：臺灣屏東地方法院檢察署八十八年
度偵字第四九四七號），提起上訴，本院判決如左：
      主  文
上訴駁回。
      事  實
甲○○意圖為自己不法之所有，基於概括犯意，於民國八十八年六月二十九日凌晨，
駕駛其父林龍虎所有之車號Ｄ六六五六七號自用小客車，持其於不詳時、地基於行使
之意，而自不詳姓名年籍之人處取得之新臺幣（下同）千元偽鈔三紙，沿屏東縣東港
往恆春方向行駛，利用向檳榔攤購買檳榔、香煙之機會，行使偽造之千元紙幣以換取
檳榔、香煙及利用檳榔攤業者於辨識紙鈔真偽，而不及防備之際，下手搶奪檳榔攤業
者所找回之真鈔。先於八十八年六月二十九日凌晨一時三十五分許，在屏東縣東港鎮
○○路美姑娘檳榔店，持千元偽鈔一紙（編號為ＢＴ６７８２０５ＤＺ）向乙○○表
示欲購買共計值二百元之香煙、檳榔，並要求乙○○同時將找零之八百元真鈔與其要
求購買之檳榔、香煙一併交付，嗣於乙○○一手將該檳榔與香煙遞入車內，並取得甲○○所交付之千元偽鈔一張，待查看該紙紙幣，仍將待找零之八百元真鈔握於另一手
中時，甲○○為達到行使偽鈔之目的，恐為乙○○發現該紙紙幣係偽鈔，竟利用乙○○不注意、未及防備之際，搶奪乙○○手上尚未交付之零錢八百元，以此為方法取得
八百元真鈔之目的後，隨即駕車逃逸。復承上開犯意，繼於同日凌晨約二時許，以同
一方式至屏東縣林邊鄉○○村○○路您好檳榔店，向丙○○行使另一紙千元偽鈔（編
號亦為ＢＴ６７８２０５ＤＺ），表示欲購買共計值二百元之香煙、檳榔，並要求丙○○同時將找零之八百元真鈔與其要求購買之檳榔、香煙一併交付，嗣於丙○○一手
將該檳榔與香煙遞入車內，並取得甲○○所交付之千元偽鈔一紙，待查看該紙紙幣，
仍將待找零之八百元真鈔握於另一手中時，甲○○亦為達到行使偽鈔之目的，恐為丙○○發現該紙紙幣為偽鈔，竟利用丙○○不注意、未及防備之際，搶奪丙○○手上尚
未交付之零錢八百元，以此為方法取得八百元真鈔之目的後，隨即駕車逃逸，並將剩
餘之一紙偽造之千元紙幣丟棄，經乙○○與丙○○分別記下甲○○所駕駛汽車之車號
而報警後，經警循線查獲，並扣得甲○○所已行使之上開二紙千元偽造紙幣。案經屏
東縣警察局東港分局報請臺灣屏東地方法院檢察署檢察官偵查起訴。
        理  由
一、訊據上訴人即被告甲○○對於原持有三紙千元偽鈔，並於右揭時、地，駕駛上開
    其父林龍虎所有之汽車，先後行使其中二紙偽造紙幣，並向被害人乙○○、丙○○各取得價值二百元之檳榔與香煙，復取得乙○○、丙○○找零之各八百元，共
    計一千六百元後，再將剩餘之一紙千元偽鈔丟棄之事實固不諱言；惟矢口否認其
    於取得前即知該三紙千元紙幣為偽鈔，亦否認有搶奪被害人乙○○、丙○○手中
    找零之八百元，辯稱伊係於菜市場中販賣雞肉，因於買賣雞肉時不慎收到他人所
    行使向伊買雞肉之三紙千元偽鈔，伊因不甘受損，乃持偽鈔以行使，而其所取得
    被害人乙○○、丙○○等所交付之各八百元，實係乙○○、丙○○等所交付，伊
    並未以不法腕力強行自乙○○、丙○○手中奪取云云。惟查：
    （一）被告係於菜市場中販賣雞肉維生，固據其供承在卷，但被告於本院調查時
          供稱：伊清點時有向伊母親說今天白作了，伊母親說收到就收到，清點這
          三紙偽鈔是陸續發現的，伊就將假鈔與真鈔共同放在皮夾內回家；而證人
          林張櫻仔（即被告之母）經本院於調查時隔離訊問則證述稱：他點鈔時伊
          在旁清洗攤位，他說有收到假鈔，有給伊看，伊沒有說話；被告之供述與
          證人林張櫻仔之證述，就當時被告之母是否有說話，安慰被告，渠等彼此
          間之供述及證詞已有相違，況證人林張櫻仔係被告之母，關係甚為親密，
          其證詞自不足以證明上開三紙偽鈔係被告於販賣雞肉時不慎收取所得。再
          本院將上開扣案之偽鈔二紙送請法務部調查局鑑定，該二紙偽鈔均未發現
          有血跡反應之事實，有法務部調查局檢驗通知書一紙附於本院卷內可證，
          是被告所辯於販賣雞肉收取紙鈔時，留有微量之血水，即非屬實情，亦難
          認上開扣案之二紙偽鈔係販賣雞肉時不慎收取所得。且被告復於本院調查
          時供承上開三紙偽鈔係同一天收到，而該三紙偽鈔係於點鈔時陸續發現，
          當天營業額為三萬二千元，如被告所辯屬實，則當日被告所收取之千元鈔
          至多為三十二紙，其中竟有三紙係偽鈔，其比率甚高，復未能發現，難謂
  符合常情。再觀諸扣案之二紙偽鈔，既均未沾染有任何之血水，而原審法
          院卷內所附之偽鈔一紙更十分整潔，警卷內所附之偽鈔僅於警員將之黏貼
          時沾上水漬，即行渲染糢糊等情，亦有千元偽鈔二紙分別附於警卷暨原審
          卷內可證。倘該千元偽鈔果為被告於菜市場中因販售雞肉時不慎取得，而
          被告復於本院調查時供承該三紙偽鈔係陸續發現，顯係被告於販賣雞肉時
          分數次所取得，自不可能取得同一編號，又如此整潔，未沾有任何水（或
          血）漬之偽鈔，是被告所辯於收受之初不知係偽造，因嗣後不甘受損失始
          行使偽鈔，顯不足採。
    （二）被告雖辯稱八十八年六月二十八日曾與郭進興見面，告知於販賣雞肉時收
          到三紙偽鈔，並交予郭進興觀看，惟於本院調查時經隔離訊問，被告供稱
          ：當日伊拿去他（指郭進興）邊給他看，是在他車駕駛座邊交給郭進興看
          的，伊沒有進車內；證人郭進興則結證稱：當時我們有下車，在麥當勞前
          站著說話，他說收到三紙偽鈔，他有拿假鈔給我看，是我們二人站在麥當
          勞前說話時拿給我看的（以上均見本院八十八年十二月十日筆錄），被告
          之供述與證人郭進興之證述顯有不符，被告所辯亦不足採信。顯然被告所
          持之該三張千元偽鈔顯係被告另自他人處所收受，且其於收受之時即已知
          為偽鈔，而仍基於行使之意而收受並持以行使之，應足以認定。
    （三）被告於向乙○○、丙○○分別行使扣案之二紙偽鈔時，均係先向被害人劉
          美秀、丙○○出示偽鈔，同時表示要購買共值二百元之檳榔與香煙，再於
          乙○○、丙○○將檳榔與香煙放入車內，取得被告所交付之千元偽鈔後，
          尚待檢視手中之千元紙鈔，仍將找零之八百元真鈔握於手中，尚未將之交
          予被告時，被告即利用乙○○、丙○○不備之際，自乙○○、丙○○手中
          奪取乙○○、丙○○所各持有之八百元之真鈔之事實，業據被害人乙○○
          、丙○○先後分別於警、偵訊、原審法院審理中暨乙○○於本院調查時陳
          述甚詳（見警卷八十八年六月二十九日、偵查卷八十八年七月二十八日、
          原審卷八十八年九月二十一日暨本院八十八年十二月十日筆錄），並經當
          時在場之林慧玉於警訊時證述之情節相符（見警卷八十八年六月二十九日
          筆錄），且互核一致，而乙○○、丙○○、林慧玉與被告均互不相識，亦
          無怨隙，衡情當無設詞誣陷被告必要，是乙○○、丙○○之陳述暨林慧玉
          之證述均堪採信。
    （四）扣案之二紙千元偽鈔，紙質與印刷均甚粗糙，且無浮水印，又編號相同，
          該二紙千元紙幣顯係偽鈔無疑。而該二紙偽鈔之品質既甚拙劣，倘經劉美
          秀、丙○○等稍加審視即可發現為偽鈔，被告於行使時顯亦明知此情，自
          不可能停留於犯案現場，任乙○○、丙○○等有充分之時間檢視手中之偽
          鈔，故不待被害人乙○○、丙○○檢視千元偽鈔或交付八百元之找零後，
          即出手趁被害人乙○○、丙○○不備之際而奪取各八百元之真鈔，是劉美
          秀、丙○○所述被告搶奪情節與被告所辯情節，當以乙○○、丙○○所述
          者較與常情相符而為可採。
    （五）綜上所述，被告所舉證人林張櫻仔（即被告之母）、郭進興均無法證明被
          告確係於販賣雞肉時，誤收偽鈔而取得，且上開扣案之偽鈔二紙經本院送
          鑑定，亦無任何血跡反應，更無法證明被告係因販賣雞肉而取得上開偽鈔
          ；而被告搶奪之事實，復經乙○○、丙○○陳述甚詳，並經林慧玉證述在
          卷，雖被告嗣後與乙○○成立和解，並呈和解書一紙在卷為證，惟仍無解
          於被告罪責之成立。本件事證明確，被告所辯純係嗣後卸責之詞，不足採
          信，被告犯行洵堪認定。至於被告固提出恆春鎮農會截留偽造變造仿造新
          臺幣券幣通報單一紙為證，此僅足證明該項事實，但尚與本案無直接之關
          連，自無法為被告有利之證明，附此明。
二、被告明知其自不詳姓名年籍之人處取得之偽鈔三紙，仍冒充真幣使用其中之二紙
    偽鈔，核被告之行使偽鈔行為，係犯刑法第一百九十六條第一項之行使偽造紙幣
    罪；被告自被害人乙○○、丙○○手中各搶奪八百元之行為，係犯同法第三百二
    十五條第一項之搶奪罪。又被告所為數次行使偽造紙幣及搶奪犯行，均時間緊接
    ，各為構成要件相同之罪，顯均係基於概括犯意所為，各應依連續犯之規定以一
    罪論，並加重其刑；而被告所犯上開二罪間，有方法結果之牽連關係，應從一重
    刑法第一百九十六條第一項之行使偽造紙幣罪處斷。另被告意圖供行使之用而收
    集偽造紙幣之低度行為，應為其嗣後行使之高度行為所吸收，而不另論處；又行
    使偽幣行為，在本質上即含有詐欺性質，故被告持偽幣向檳榔攤購得香煙、檳榔
    ，應不另論詐欺罪。至扣案偽造之千元通用紙幣二紙，應依刑法第二百條之規定
    沒收；另紙被告所持有之千元偽造紙幣，因已經被告丟棄而不復存在，業經被告
    供陳在卷，且經屏東縣警察局東港分局警員至被告住處搜索亦未發現被告尚持有
    其他偽造紙幣，其上開供述應堪採信，該張偽鈔，不另為沒收，附此說明。
三、原審引用刑法第五十六條、第一百九十六條第一項、第三百二十五條第一項、第
    五十五條、第二百條、罰金罰鍰提高標準條例第一條前段之規定，並審酌被告正
    值年輕力壯，不思進取，竟圖不勞而獲，行使偽造之通用紙幣以詐取現金，破壞
    金融秩序，更於向被害人乙○○、丙○○取得檳榔及香煙等物後，趁被害人乙○○、丙○○不備之際，搶奪被害人乙○○、丙○○手中之現金、被告嗣後僅坦承
    部分犯行，對於其意圖供行使之用，而自他人處收集偽造紙幣之行為，一再飾詞
    否認，更於原審法院八十八年九月二日第一次審理時辯稱其第一次向被害人乙○○行使偽造紙幣時，並未取得被害人乙○○所交付找零之八百元真鈔，顯然並無
    悔意、然其犯罪所得僅現金一千六百元及價值四百元之檳榔與香煙，數目非多等
    一切情狀，量處有期徒刑三年十月。至扣案偽造之千元通用紙幣二張，應依刑法
    第二百條之規定沒收；另紙被告所持有之千元偽造紙幣，因已經被告丟棄而不復
    存在，業經被告供陳在卷，且經屏東縣警察局東港分局警員至被告住處搜索亦未
    發現被告尚持有其他偽造紙幣，其上開供述應堪採信，該張偽鈔，不另為沒收。
    其認事用法均無違誤，量刑亦甚允當。上訴人即被告空言上訴，即無理由，應予
    駁回。
據上論斷，應依刑事訴訟法第三百六十八條，判決如主文。
本案經檢察官陳國全到庭執行職務。
中    華    民    國     八十九     年       三       月     二十二     日
                              臺灣高等法院高雄分院刑事第五庭
                                  審判長法官  吳水木
                                        法官  洪慶鐘
                                        法官  陳朱貴
右正本證明與原本無異。
如不服本判決，應於判決送達後十日內向本院提出上訴狀，其未述理由者並應於提
出上訴狀後十日內向本院補提理由書（應附繕本)。
                                      書記官  洪梅枝
中    華    民    國     八十九     年       三       月     二十四     日
附錄  本件論罪科刑法條：
刑法第一百九十六條第一項：
行使偽造、變造之通用貨幣、紙幣、銀行券，或意圖供行使之用而收集或交付於人者
，處三年以上十年以下有期徒刑，得併科五千元以下罰金。
刑法第三百二十五條
  意圖為自己或第三人不法之所有，而搶奪他人之動產者，處六月以上五年以下有期
  徒刑。
  因而致人於死者，處無期徒刑或七年以上有期徒刑。致重傷者，處三年以上十年以
  下有期徒刑。
  第一項之未遂犯罰之。
                                                                        Ａ


司法院資訊處製作；財團法人民間司法改革基金會備份。
